臺灣彰化地方法院刑事判決　　　　　　　95年度訴字第1595號
公　訴　人　臺灣彰化地方法院檢察署檢察官
被　　　告　甲○○
上列被告因違反商標法等案件，經檢察官提起公訴（九十五年度
偵字第七八一一號），被告於準備程序中就被訴事實為有罪之陳
述，經告以簡式審判之旨，並聽取意見後，本院合議庭裁定由受
命法官獨任進行簡式審判程序，判決如下：
    主    文
甲○○共同連續行使偽造私文書，足以生損害於他人，處有期徒
刑肆月，如易科罰金，以銀元佰元即新臺幣玖佰元折算壹日。
扣案之仿冒「ＤＡＩＨＡＴＳＵ」包裝紙捌拾張、仿冒「ＩＳＵ
ＺＵ」商標貼紙玖佰拾張，均沒收。
    犯罪事實
一、甲○○係址設臺中市○○路一０八九號八樓之二「瀛瑜企業
    有限公司」之負責人，明知「ＩＳＵＺＵ」係五十鈴汽車股
    份有限公司（下稱五十鈴公司）、「ＤＡＩＨＡＴＳＵ」為
    大發工業股份有限公司（下稱大發公司）之商標，且均已向
    經濟部中央標準局（現改制為經濟部智慧財產局）申請註冊
    ，取得商標專用權，係指定使用於各種汽車及其零件組件等
    專用商品，且皆在專用權期間內，竟與「鴻鼎企業有限公司
    」負責人梁志傑（業經臺灣高等法院臺中分院以九十五年度
    上訴字第七三六號判決判處有期徒刑六月），未經五十鈴公
    司及大發公司等商標權人同意授權，共同基於欺騙他人之意
    圖及行使偽造私文書、虛偽標記商品、販賣虛偽標記商品、
    使用製造仿冒商標、販賣仿冒商標商品等概括犯意聯絡，自
    民國九十一年六月間起，由甲○○委託梁志傑連續印製使用
    於汽車零件之仿冒「ＩＳＵＺＵ」商標貼紙，並於商標貼紙
    上偽造「ＩＳＵＺＵ　ＭＯＴＯＲ　ＬＩＭＩＴＥＤ　ＪＡ
    ＰＡＮ」等私文書，且就原產國虛偽標記為「ＭＡＤＥ　Ｉ
    Ｎ　ＪＡＰＡＮ」，以及印製仿冒「ＤＡＩＨＡＴＳＵ」商
    標圖案之包裝紙，並於製畢後交付予甲○○，再由甲○○分
    別於不詳期日將上開產品銷售往非洲國家以行使之，藉以表
    彰係在日本國製造，由五十鈴公司所生產之汽車零件貼紙，
    以及大發公司所製造之產品，致與五十鈴公司及大發公司所
    生產之相同或類似商品混淆，而足以生損害於五十鈴公司及
    大發公司。嗣於同年十二月十九日，經法務部調查局臺中縣
    調查站調查員持法院核發之搜索票，至位於彰化縣秀水鄉大
    厝村大厝巷三號及三號之一「鴻鼎企業有限公司」執行搜索
    ，當場扣得仿冒之「ＤＡＩＨＡＴＳＵ」包裝紙八十張、仿
    冒「ＩＳＵＺＵ」商標貼紙九三０張，始知上情。
二、案經臺灣彰化地方法院檢察署檢察官自動偵查起訴。
    理    由
一、上揭犯罪事實，業據被告甲○○於本院準備程序及審理時坦
    承不諱，並經證人即共同正犯梁志傑於接受法務部調查局臺
    中縣調查站調查時證述明確，復有經濟部智慧財產局商標登
    記資料二紙在卷足稽，以及扣案之仿冒「ＤＡＩＨＡＴＳＵ
    」包裝紙八十張、「ＩＳＵＺＵ」商標貼紙九三０張可佐，
    足證被告之自白與事實相符。本案事證明確，被告犯行堪以
    認定。
二、按刑法業於九十四年一月七日修正，於同年二月二日公布，
    並於九十五年七月一日施行。修正後刑法第二條第一項規定
    ，已將新舊法律適用之「從新從輕」原則，改採「從舊從輕
    」原則，而此規定僅係規範行為後法律變更所生新舊法律比
    較適用之準據法，並非實體刑罰法律，自不生行為後法律變
    更之比較適用問題，應逕行適用新法第二條第一項之規定，
    為「從舊從輕」之比較。
(一)刑法第五十六條「連續數行為而犯同一之罪名者，以一罪論
    。但得加重其刑至二分之一」之規定，業經總統於九十四年
    二月二日修正公布刪除，並自九十五年七月一日施行，此刪
    除雖非犯罪構成要件之變更，但顯已影響行為人刑罰之法律
    效果，自屬法律有變更，依修正後刑法第二條第一項規定，
    比較新、舊法結果，以被告行為時法律即修正前刑法第五十
    六條連續犯之規定有利於被告。
(二)刑法第五十五條牽連犯之規定，亦經總統於九十四年二月二
    日修正公布刪除，並自九十五年七月一日施行。則本案被告
    所犯各罪，如依修正前即行為時之規定，可依牽連犯從一重
    處斷，若依修正後之刑法，因已刪除牽連犯之規定，則應依
    數罪併罰之規定分論併罰。是經比較新舊法結果，修正後之
    規定並非較有利於被告。
(三)刑法第二百五十五條法定刑為罰金部分：
  1.刑法第三十三條第五款亦於九十四年二月二日修正公布，並
    自九十五年七月一日起施行；修正後刑法第三十三條第五款
    規定「罰金：新臺幣一千元以上，以百元計算之。」，與修
    正前刑法第三十三條第五款規定「罰金：一元以上。」不同
    。經比較新舊法結果，以舊法較有利於行為人，故依刑法第
    二條第一項前段規定，本案關於刑法第二百五十五條之法定
    刑罰金部分，自應適用行為時之法律即修正前刑法第三十三
    條第五款規定，決定其罰金部分之法定刑。
  2.法定刑為罰金之提高標準之新舊法適用：
    刑法罰金刑提高標準業於九十五年六月十四日以華總一義字
    第０九五０００三五一八一號令增訂公布刑法施行法第一條
    之一，明定：「中華民國九十四年一月七日刑法修正施行後
    （按指九十五年七月一日），刑法分則編所定罰金之貨幣單
    位為新臺幣。九十四年一月七日刑法修正時，刑法分則編未
    修正之條文定有罰金刑者，自九十四年一月七日刑法修正施
    行後，就其所定數額提高為三十倍。但七十二年六月二十六
    日到九十四年一月七日新增或修正之條文，就其所定數額提
    高為三倍。」，與該條增訂公布前，就罰金刑部分所適用之
    罰金罰鍰提高標準條例第一條前段、現行法規所定貨幣單位
    折算新臺幣條例第二條規定不同。而刑法第二百五十五條係
    刑法分則編未修正之條文而定有罰金刑者，比較新舊法適用
    之結果，其關於法定刑為罰金部分之提高標準，新法並無較
    有利於被告之情形，故依刑法第二條第一項前段規定，本案
    關於上開刑法法條法定刑罰金提高標準部分，自以行為時之
    法律即罰金罰鍰提高標準條例第一條及現行法規所定貨幣單
    位折算新臺幣條例第二條，有利於被告。
(四)綜上所述，揆諸修正後刑法第二條第一項前段、後段規定之
    「從舊從輕」原則，自應整體適用被告行為時之法律，即修
    正前之相關刑罰法律，對被告較為有利。
(五)關於易科罰金之問題，被告行為時，依修正前刑法第四十一
    條第一項前段、罰金罰鍰提高標準條例第二條（現已刪除）
    之規定，有期徒刑、拘役易科罰金之折算標準，原以銀元一
    百元、二百元、三百元折算一日，經折算為新臺幣後，應以
    新臺幣三百元、六百元、九百元折算一日，而刑法第四十一
    條第一項前段修正後，則規定為以新臺幣一千元、二千元或
    三千元折算一日，此因屬科刑規範事項之變更，其折算標準
    為裁判時所應諭知，自有就新舊法規定比較之必要，經比較
    新舊法結果，以被告行為時關於易科罰金之規定，較有利於
    被告。
(六)被告犯罪後，商標法已於九十二年五月二十八日修正公布，
    同年十一月二十八日施行，有關修正前商標法第六十二條及
    第六十三條之罪之處罰規定，新法移置為第八十一條及第八
    十二條，經分別比較結果，依刑法第二條第一項前段之規定
    ，應適用裁判時之修正後商標法第八十一條、第八十二條對
    被告處斷。
三、核被告所為，係犯商標法第八十一條第一款、第八十二條使
    用製造仿冒商標、販賣仿冒商標商品罪、刑法第二百十六條
    、第二百十條之行使偽造私文書罪、刑法第二百五十五條第
    一項虛偽標記商品罪及刑法第二百五十五條第二項販賣虛偽
    標記商品罪。起訴書認被告涉犯刑法第二百十六條、第二百
    二十條第一項、第二百十條之行使偽造準私文書罪，尚有誤
    會；又被告前開販賣虛偽標記商品犯行，雖未據起訴，惟被
    告此部分行為，與已起訴之犯行間，分別有連續犯及牽連犯
    等裁判上一罪之關係，為起訴效力所及，本院自得併予審理
    。被告偽造私文書後復持以行使，偽造之低度行為應為行使
    之高度行為所吸收；對於商品為虛偽標記之低度行為，亦應
    為販賣之高度行為所吸收，均不另論罪。被告與梁志傑間具
    有犯意聯絡及行為分擔，為共同正犯（刑法第二十八條有關
    共同正犯之規定，僅作文字修正，對於狹義共同正犯《指有
    犯意聯絡及行為分擔之數行為人》之認定，不生任何影響，
    並非刑法第二條第一項所指之法律有變更，即無該條項之適
    用，應依一般法律適用原則，適用裁判時法，最高法院九十
    五年十一月七日第二十一次刑事庭會議決議可資參照）。被
    告先後多次行使偽造私文書、販賣虛偽標記商品、販賣仿冒
    商標商品、使用製造仿冒商標之犯行，皆時間緊接，方法相
    同，分別觸犯構成要件相同之罪名，顯係基於概括犯意反覆
    為之，均為連續犯，各依修正前刑法第五十六條之規定，皆
    以一罪論，並均加重其刑。又其同時販賣仿冒「ＤＡＩＨＡ
    ＴＳＵ」、「ＩＳＵＺＵ」二商標圖樣商品，侵害二商標權
    人之權益，係一行為同時觸犯二相同罪名之想像競合犯，應
    依刑法第五十五條前段規定，各從一罪處斷（刑法第五十五
    條雖就想像競合犯增列但書之規定，然此但書規定係科刑之
    限制，僅為法理之明文化，非屬法律之變更，無庸依刑法第
    二條第一項為新舊法有利之比較，且應依一般法律適用原則
    ，適用裁判時法，最高法院九十五年第八次刑事庭會議決議
    第五點第二項、九十五年十一月七日第二十一次刑事庭會議
    決議足參）。再被告所犯上開各罪間，具有方法、結果之牽
    連關係，為牽連犯，應依修正前刑法第五十五條後段規定，
    論以較重之連續行使偽造私文書一罪。爰審酌被告犯罪之動
    機、目的、手段、所生損害，兼衡犯後坦承犯行，態度尚可
    等一切情狀，量處如主文所示之刑，並依修正前刑法第四十
    一條之規定，諭知易科罰金之折算標準，以示懲處。扣案之
    仿冒「ＤＡＩＨＡＴＳＵ」包裝紙八十張、仿冒「ＩＳＵＺ
    Ｕ」商標貼紙九三０張，均依商標法第八十三條，宣告沒收
    之。
據上論斷，應依刑事訴訟法第二百七十三條之一第一項、第二百
九十九條第一項前段，商標法第八十一條第一款、第八十二條、
第八十三條，刑法第十一條前段、第二條第一項前段、第二十八
條、（修正前）第五十六條、第二百十六條、第二百十條、第二
百五十五條、第五十五條前段、（修正前）第五十五條後段、（
修正前）第四十一條第一項前段，罰金罰鍰提高標準條例第一條
前段、（修正前）第二條，判決如主文。
本案經檢察官黃淑媛到庭執行職務。
中    華    民    國    96  　年    6     月    20    日
                  刑事第四庭    法      官  周　莉　菁
以上正本證明與原本無異。
如不服本判決，應於判決送達後十日內向本院提出上訴狀（須附
繕本），上訴於臺灣高等法院臺中分院。
告訴人或被害人對於判決如有不服具備理由請求檢察官上訴者，
其上訴期間之計算係以檢察官收受判決正本之日期為準。
中    華    民    國    96  　年    6     月    20    日
                          　    書  記  官  黃　當　易
附錄本判決論罪科刑法條：
刑法第二百十條：
偽造、變造私文書，足以生損害於公眾或他人者，處五年以下有
期徒刑。
刑法第二百十六條：
行使第二百十條至第二百十五條之文書者，依偽造、變造文書或
登載不實事項或使登載不實事項之規定處斷。
刑法第二百五十五條：
意圖欺騙他人，而就商品之原產國或品質，為虛偽之標記或其他
表示者，處一年以下有期徒刑、拘役或一千元以下罰金。
明知為前項商品而販賣，或意圖販賣而陳列，或自外國輸入者，
亦同。
商標法第八十一條第一款：
未得商標權人或團體商標權人同意，有下列情形之一者，處三年
以下有期徒刑、拘役或科或併科新臺幣二十萬元以下罰金：
一、於同一商品或服務，使用相同之註冊商標或團體商標者。
商標法第八十二條：
明知為前條商品而販賣、意圖販賣而陳列、輸出或輸入者，處一
年以下有期徒刑、拘役或科或併科新臺幣五萬元以下罰金。
